臺灣臺中地方法院交通事件裁定　　100年度交聲字第148號
原處分機關　交通部公路總局臺中區監理所臺中市監理站
異　議　人
即受處分人　張淑滿
上列受處分人因違反道路交通管理處罰條例案件，對於交通部公
路總局臺中區監理所臺中市監理站於民國九十九年十一月三日所
為之處分（原處分案號：裁監稽違字第裁六一－ＧＦ00000
00號）聲明異議，本院裁定如下：
    主  文
原處分撤銷。
張淑滿不罰。
    理  由
一、原處分機關交通部公路總局臺中區監理所臺中市監理站略以
    ：異議人即受處分人（下稱異議人）張淑滿所有之車牌號碼
    Ｐ二Ｑ－五六三號重型機車，於民國九十九年五月十四日十
    七時五十二分許，行經臺中市○○路與崇德路口時，因有「
    一、不依標誌標線號誌指示。二、違反處罰條例之行為，不
    聽勤務人員制止。」之違規事由，經臺中市警察局第五分局
    員警以異議人違反道路交通管理處罰條例第四十八條第一項
    第二款、第六十條第一項之規定逕行掣單舉發，嗣經審認結
    果，仍認異議人有前開違規事實，乃於九十九年十一月三日
    以裁監稽違字第裁六一－ＧＦ0000000號裁決書裁處
    異議人罰鍰新臺幣（下同）五千四百元，並記違規點數二點
    等語。
二、聲明異議意旨略以：異議人對本件違規事實因事隔半年沒什
    麼印象，且本件舉發並無錄影存證或照片證明，況舉發當時
    天色已暗，亦有誤認之可能，為此聲明異議等語。
三、按受處分人不服道路交通管理處罰條例第八條主管機關所為
    之處罰，得於接到裁決書之翌日起二十日內，向管轄地方法
    院聲明異議，道路交通管理處罰條例第八十七條第一項定有
    明文。復按「為使行政行為遵循公正、公開與民主之程序，
    確保依法行政之原則，以保障人民權益，提高行政效能，增
    進人民對行政之信賴，特制定本法。」、「本法所稱行政程
    序，係指行政機關作成行政處分、締結行政契約、訂定法規
    命令與行政規則、確定行政計畫、實施行政指導及處理陳情
    等行為之程序。」，行政程序法第一條、第二條分別定有明
    文。是行政機關之行政行為若無特別排除行政程序法適用之
    明文規定，自應受行政程序法之規範，俾確保依法行政原則
    ，以保障人民權益，提高行政效能，增進人民對行政之信賴
    。又行政機關行使公權力，就特定具體之公法事件所為對外
    發生法律上效果之單方行政行為，皆屬行政處分，不因其用
    語、形式以及是否有後續行為或記載不得聲明不服之文字而
    有異（司法院大法官會議釋字第四二三號解釋意旨參照）。
    是交通部公路總局依據該局之組織條例第八條規定制定交通
    部公路總局各區監理所組織通則，規範各區監理所組織，各
    區○○○○○道路交通管理處罰條例第九十二條第三項規定
    ，所訂定之違反道路交通管理事件統一裁罰基準及處理細則
    ，對於違反交通規則之裁決，自屬行政處分，亦應受行政程
    序法之規範。又依行政程序法第九十六條第一項第六款規定
    可知，行政處分以書面為之者，其中應記載事項之一即包含
    「表明其為行政處分之意旨及不服行政處分之救濟方法、期
    間及其受理機關」在內。再依道路交通管理事件統一裁罰基
    準及處理細則第四十五條規定：「違反道路交通管理事件，
    於行為人到案聽候裁決者，處罰機關經裁決後，應宣示裁決
    內容，並將聲明異議期間及提出書狀之機關，於宣示時一併
    告知，且記載於裁決書。違反道路交通管理事件，行為人不
    依規定自動繳納罰鍰，或不依通知限期到案，處罰機關逕行
    裁決者，得不宣示。但應依前項規定於裁決書載明應記載事
    項，並送達受處分人」，此規定即與上開行政程序法第九十
    六條第一項第六款規定之意旨相符，且其中亦強調「應依前
    項規定於裁決書載明應記載事項，並送達受處分人」。申言
    之，行政程序法中所重視之教示制度，於違反交通規則之裁
    決非但亦須為同一之適用，尚且須要特別注意遵守，除確保
    依法行政之原則外，同時俾便人民於不服時能依其教示適時
    提出救濟，以保障人民權益。另按行政程序法第九十八條第
    一項規定：「處分機關告知之救濟期間有錯誤時，應由該機
    關以通知更正之，並自通知送達之翌日起算法定期間。」；
    同條第二項規定：「處分機關告知之救濟期間較法定期間為
    長者，處分機關雖以通知更正，如相對人或利害關係人信賴
    原告知之救濟期間，致無法於法定期間內提起救濟，而於原
    告知之期間內為之者，視為於法定期間內所為。」，故若行
    政處分機關之救濟期間告知錯誤時，應依行政程序法第九十
    八條第一、二項處理。經查，本件異議人於九十九年十一月
    五日收受裁決書，於九十九年十一月二十二日向原處分機關
    交通部公路總局臺中區監理所臺中市監理站申訴時，原處分
    機關於九十九年十二月八日以中監中字第０九九００五八三
    八０號函覆異議人，並於說明欄中第二點告知異議人：「‧
    ‧‧。臺端倘對本件違規內容填載認有不符事實或認舉發不
    當者，請依道路交通管理處罰條例第八十七條規定『得於接
    到裁決書之翌日起二十日內，檢具司法狀紙提出聲明異議，
    交由本站轉送管轄地方法院裁定』，於九十九年十二月二十
    八日前將聲明異議狀送達本站，以資救濟，並維護自身權益
    」等語，有上開函文一紙附卷可憑，異議人遂依上開函文意
    旨於九十九年十二月二十二日提出聲明異議狀於原處分機關
    ，此有原處分機關蓋於異議人聲明異議狀上之收文章可參，
    足見異議人聲明異議尚在上開函文所教示之期間之內為之，
    異議人因信賴原處分機關函文中關於救濟期間之記載，而於
    該期間提出救濟，揆諸上開說明，異議人縱遲至九十九年十
    二月二十二日始向原處分機關聲明異議亦應依行政程序法第
    九十八條第二項之規定，視為於法定期間內所為，是以本案
    異議期間尚未逾期，合先敘明。
四、再按汽車行駛至交岔路口，其行進、轉彎，應遵守燈光號誌
    或交通指揮人員之指揮，遇有交通指揮人員與燈光號誌並用
    時，以交通指揮人員之指揮為準。違反者，依道路交通管理
    處罰條例第四十八條第一項第二款規定處駕駛人六百元以上
    一千八百元以下罰鍰；又汽車駕駛人，駕駛汽車有違反本條
    例之行為，經交通勤務警察或依法令執行交通稽查任務人員
    制止時，不聽制止或拒絕停車接受稽查而逃逸者，除按各該
    條規定處罰外，處三千元以上六千元以下罰鍰；汽車駕駛人
    違反前揭之規定者，除依原條款處罰鍰外，並予各記違規點
    數一點，道路交通安全規則第一０二條第一項第一款、道路
    交通管理處罰條例第四十八條第一項第二款、第六十條第一
    項及第六十三條第一項第一款固定有明文。惟按法院受理有
    關交通事件，準用刑事訴訟法之規定，道路交通管理處罰條
    例第八十九條亦有明定。故法院於審理行為人違反道路交通
    管理處罰條例案件，為事實之認定時，如就原處分機關所認
    定之行為人違規事實仍有合理之懷疑，而無法百分之百確信
    行為人確有該當於道路交通管理處罰條例各該處罰條文之構
    成要件事實時，此際即應依訴訟上之待證事實「倘有懷疑，
    則從被告之利益作解釋」之證據法則，作對受處分人有利之
    認定，此有最高法院七十六年臺上字第四九八六號判例可資
    參照。
五、本件異議人堅詞否認在前揭時、地有如裁決書所載之違規事
    實，並以異議狀內之詞置辯。觀之原處分機關僅以舉發機關
    即臺中市警察局第五分局員警製發之舉發單為裁處之論據，
    並無現場採證照片或錄影資料作為佐證，證據實有未足，自
    不得遽認異議人有不依標誌、標線號誌指示及違反處罰條例
    之行為，不聽勤務人員制止之情形，故在舉發機關無採證照
    片、錄影資料或其他證據足以證明異議人確實於前揭時、地
    有上述違規情節下，依「倘有懷疑，則從被告之利益作解釋
    」之證據法則，自應作對異議人有利之認定，而認異議人之
    異議為有理由。從而，原處分應予撤銷，改諭知異議人不罰
    。
六、依道路交通管理處罰條例第八十七條第二項，道路交通事件
    處理辦法第十九條前段，裁定如主文。
中    華    民    國   100    年     1    月    31    日
                  交通法庭    法  官  周莉菁
以上正本證明與原本無異。
如不服本裁定，應於裁定送達後五日內，向本院提出抗告狀（須
附繕本），並敘明抗告之理由。
                              書記官  吳彩華
中    華    民    國   100    年     1    月    31    日